【裁判字號】    97,訴,322
【裁判日期】    971224
【裁判案由】    毒品危害防制條例
【裁判全文】
臺灣宜蘭地方法院刑事判決               97年度訴字第322號
公  訴  人  臺灣宜蘭地方法院檢察署檢察官
被      告  甲○○
上列被告因違反毒品危害防制條例案件，經檢察官提起公訴（97
年度毒偵字第460號），本院判決如下：
    主  文
甲○○施用第一級毒品，處有期徒刑陸月，如易科罰金，以新臺
幣壹仟元折算壹日。
    事  實
一、甲○○前於民國88年及89年間因施用第二級毒品案件，經依
    本院先後2次裁定送觀察、勒戒後，均無繼續施用毒品之傾
    向，而分別於88年5月20日及89年7月17日執行觀察、勒戒處
    分完畢釋放出所，並由臺灣宜蘭地方法院檢察署檢察官以88
    年度偵字第682號及89年度毒偵緝字第211號為不起訴處分確
    定。又因施用第二級毒品案件，經依本院裁定送觀察、勒戒
    後，認有繼續施用毒品之傾向，再送強制戒治，至97年2月2
    6日已施以強制戒治達六個月以上，認已無繼續強制戒治之
    必要，於翌日釋放，並由臺灣宜蘭地方法院檢察署檢察官於
    97年3月11日以97年度戒毒偵字第22號為不起訴處分確定。
    詎猶不知悔改，竟於強制戒治處分執行完畢釋放後5年內，
    基於施用第一級毒品海洛因之犯意，於97（起訴書原載為96
    年，嗣經蒞庭檢察官當庭更正為97年）年4月11日上午10時
    許為警採集尿液前回溯26小時內之某時許，在不詳地點，施
    用第一級毒品海洛因1次。嗣於97年4月11日上午10時許，經
    警採集其尿液送驗，呈鴉片類陽性反應，而查悉上情。
二、案經宜蘭縣政府警察局三星分局報告臺灣宜蘭地方法院檢察
    署檢察官偵查起訴。
    理  由
一、訊據被告甲○○固不否認其於97年4月11日經警採集之尿液
    送驗結果，係呈鴉片類陽性反應乙節，惟矢口否認施用第一
    級海洛因犯行，辯稱：伊沒有吸毒，那段時間伊只有因為種
    瓜感冒，有在羅東西藥房買感冒藥吃，伊想尿液驗出來會這
    樣子，是吃感冒藥，因為伊並沒有碰觸別的東西。伊服用感
    冒藥的期間就在驗尿的前3天，最後1次是在驗尿那天的早上
    服用，中午就驗尿云云。惟查：
  (一)被告於97年4月11日上午10時許，經警採集之尿液經送請慈
    濟大學濫用藥物檢驗中心，以氣相層析質譜分析法(GC/MS)
    檢驗結果，呈嗎啡類陽性反應，有宜蘭縣政府警察局三星分
    局毒品犯罪嫌疑人尿液採驗作業管制紀錄及慈濟大學濫用藥
    物檢驗中心97年4月24日慈大藥字第097042412號函附檢驗總
    表附卷可參。而慈濟大學濫用藥物檢驗中心之檢驗方式係以
    EIA酵素免疫分析法初步檢驗，再以精密之GC/MS氣相層析/
    質譜儀法確認結果，而氣相層析/質譜儀法乃目前就藥物篩
    檢結果必須進一步確認時所最常採用之確認方法，因此在良
    好的操作條件之下，以氣相層析質譜儀作藥物及其代謝物之
    定性及定量分析，幾乎不會有偽陽性反應，有行政院國軍退
    除役官兵輔導委員會榮民總醫院83年4月7日（83）北總內字
    第03039號函可參，是被告尿液送驗係採氣相層析質譜分析
    法進行確認，已足排除其因服用藥物導致呈毒品偽陽性反應
    之可能，上開檢驗報告自可採認。再按海洛因經注射或吸入
    人體後，約百分之80於24小時內自尿中排出，一般而言，尿
    液中能否驗出嗎啡陽性反應與其投與量、投與途徑、採尿時
    間、個人體質及檢測方法之靈敏度有關，國外曾有文獻報導
    注射六毫克之海洛因鹽酸鹽，其代謝物嗎啡之平均可檢出時
    限約為26小時（行政院衛生署藥物食品檢驗局於81年9月8日
    以藥檢壹字第8114885號函參照）。則被告尿液鑑驗結果既
    呈嗎啡陽性反應，顯見被告於97年4月11日上午10時經警採
    尿前回溯26小時內之某時許，確有施用第一級毒品海洛因之
    行為。
  (二)被告雖以前詞置辯，並提出晟德息咳特寧糖漿及健康複方甘
    草合劑為證，而證人即天一藥局藥劑師乙○○於本院審理時
    亦證稱：健康複方甘草合劑含有鴉片成分，另外晟德息咳特
    寧糖漿則含有可待因成分等語在卷（見本院卷第34頁）。然
    查，本院將晟德息咳特寧糖漿及健康複方甘草合劑送驗結果
    ，健康複方甘草合劑含鴉片（內含嗎啡及可待因）成分，晟
    德息咳特寧糖漿含可待因成分等情，有法務部調查局97年11
    月24日調科壹字第09700457310號函文附卷可稽（見本院卷
    第45、46頁）。倘若被告供稱：伊於驗尿前3天有服用晟德
    息咳特寧糖漿及健康複方甘草合劑，最後1次並在驗尿那天
    的早上服用，中午就驗尿等語（見本院卷第61頁）為真，則
    被告尿液應可檢驗出可待因及嗎啡成分。惟依慈濟大學濫用
    藥物檢驗中心檢驗總表所載，被告尿液僅檢驗出嗎啡濃度達
    607ng/ml，並未檢驗出可待因成分。因此，被告前揭辯解，
    要核與尿液檢驗結果不相符合。另經本院向法務部調查局函
    詢被告尿液呈嗎啡陽性反應，是否可能係服用上開兩種藥劑
    所致乙節，該局亦函覆稱：「．．．連續併用前述兩種藥水
    ，於服用後5至6小時應可同時檢出可待因及嗎啡成分。五、
    依貴院所告知受檢測人服藥紀錄，若渠確係服用來函所述藥
    品（晟德息咳特寧糖漿及健康複方甘草合劑．．．）五、六
    小時後採尿檢驗，所得如來函所附慈濟大學濫用藥物檢驗中
    心查詢編號000000000濫用藥物尿液檢驗報告結果（嗎啡濃
    度為607ng/ml，可待因濃度未檢出）之可能性極低。」等語
    ，有該局97年11月24日調科壹字第09700457340號函在卷可
    參。依此益證被告辯稱：係因服用上開感冒藥物所致，殊難
    採信。被告尿液鑑驗結果呈嗎啡陽性反應，當係其施用第一
    級毒品海洛因所致。
  (三)綜上所查，被告所辯，不足採信。本件事證明確，被告施用
    第一級毒品犯行，足以認定。
二、按海洛因係屬第一級毒品，毒品危害防制條例第2條第2項第
    1款定有明文，故核被告所為，係犯毒品危害防制條例第10
    條第1項之施用第一級毒品罪。被告非法持有第一級毒品海
    洛因之低度行為，已為其進而施用之高度行為所吸收，不復
    另論。爰審酌被告之犯罪動機、目的、手段及曾因施用毒品
    案件，經觀察、勒戒及強制戒治程序後，仍再犯本件之罪，
    顯見其毫無悔意，戒癮之意志力甚為薄弱，暨衡其犯後態度
    等一切情狀，量處如主文所示之刑，並諭知易科罰金之折算
    標準，以資懲儆。
據上論斷，應依刑事訴訟法第299條第1項前段，毒品危害防制條
例第10條第1項，刑法第11條前段、第41條第1項前段，判決如主
文。
本案經檢察官黃正綱到庭執行職務。
中    華    民    國    97    年    12    月    24    日
                  刑事第二庭  審判長法  官   黃永勝
                                    法  官   楊坤樵
                                    法  官   陳映佐
以上正本證明與原本無異
如不服本判決應於收受本判決後10日內向本院提出上訴書狀，並
應敘述具體理由。若未敘述理由者，應於上訴期間屆滿後20日內
向本院補提理由書狀（均須按他造當事人之人數附繕本）「切勿
逕送上級法院」。
                                     書記官  陳憲文
中    華    民    國    97    年    12    月    24    日
附錄法條：
毒品危害防制條例第10條第1項：
施用第一級毒品者，處6月以上5年以下有期徒刑。


司法院資訊處製作；財團法人民間司法改革基金會備份。
